【裁判字號】    95,上訴,1188
【裁判日期】    951128
【裁判案由】    違反毒品危害防制條例
【裁判全文】
臺灣高等法院高雄分院刑事判決        95年度上訴字第1188號
上  訴  人  臺灣高雄地方法院檢察署檢察官
被      告  甲○○
                    （現於臺灣屏東監獄另案執行中）
指定辯護人  孫嘉男義務律師
上列上訴人因被告違反毒品危害防制條例案件，不服臺灣高雄地
方法院94年度訴字第4213號中華民國95年5月1日第一審判決（起
訴案號：臺灣高雄地方法院檢察署94年度偵字第22845號），提
起上訴，本院判決如下：
    主  文
上訴駁回。
    理  由
一、公訴意旨略以：被告甲○○明知海洛因、甲基安非他命分別
    係毒品危害防制條例第2 條第2 項第1 款、第2 款所規範之
    第一、二級毒品，不得非法持有、販賣，竟意圖營利而分別
    基於販賣第一、二級毒品之概括犯意，於民國92年間，在屏
    東縣東港鎮等處，各以新臺幣（下同）1,000 元代價販賣摻
    有第一級毒品海洛因之香菸2 支及甲基安非他命1 包予乙○
    ○共3 次，復於94年9 月27日晚上7 時許，在高雄縣大寮鄉
    ○○路○段579 之1 號「生財勁車廠」，以1,000 元之代價
    販賣摻有第一級毒品海洛因之香菸2 支予乙○○。嗣為警於
    94年10 月3日下午5 時10分許，在上開車廠內查獲甲○○、
    乙○○，並扣得甲○○所有之海洛因1 包、甲基安非他命吸
    食器1 組、燈泡2 個及針筒2 支等物。因認被告甲○○涉犯
    毒品危害防制條例第4 條第1 項販賣第一級毒品及同條第2
    項販賣第二級毒品罪嫌。
二、按犯罪事實應依證據認定之，無證據不得認定其犯罪事實；
    不能證明被告犯罪者，應諭知無罪之判決，刑事訴訟法第15
    4 條第2 項、第301 條第1 項各有明文。次按公訴案件犯罪
    事實之蒐集，及提起公訴後，對犯罪事實之舉證責任及指出
    證明之方法，均屬公訴人之職責，原則上法院僅於當事人之
    主張及舉證範圍內進行調查證據，其經法定程序調查之結果
    ，認已足以證明犯罪事實時，始得為犯罪事實之認定，若其
    為訴訟上之證明，於通常一般人仍有合理之懷疑存在，尚未
    達於可確信其真實之程度者，在該合理懷疑尚未剔除前，自
    不得為有罪之認定。又施用毒品者，其所稱向某人購買之供
    述，須補強證據以擔保其供述之真實性，始得採為論罪之依
    據，因施用毒品者供出毒品來源，因而破獲者，法律規定得
    減輕其刑，其有為偵查機關誘導，或為邀輕典而為不實之陳
    述之可能，其供述之真實性自有合理之懷疑。又若毒品購買
    者之供述證據，本身已有重大瑕疵，依嚴格證明之法則，苟
    已無法憑為犯罪事實之認定時，自無再論補強證據之必要（
    最高法院94年度台上字第5792號判決意旨參照），
三、公訴人認被告甲○○涉犯上開販賣第一、二級毒品罪嫌，係
    以證人乙○○之證述、扣案之海洛因1包、甲基安非他命吸
    食器1組、燈泡2個及針筒2支為據。然訊據被告固不否認於
    前揭時、地為警查獲，並扣得上開海洛因1包等物，惟否認
    被訴販賣第一、二級毒品等犯行，辯稱：伊並沒有賣毒品予
    乙○○，伊在保養廠曾因乙○○偷車主的東西並拿車主的資
    料去辦理信用卡，而曾經打乙○○，乙○○應該是為了要報
    復伊，才會說向伊購買毒品；扣案的毒品等物都是供己施用
    等語。
四、證據能力部分：
（一）證人乙○○警詢筆錄所載之「甲基安非他命向被告購買，
      每包1000元，每次都是一起買海洛因及甲基安非他命」陳
      述部分，與本院勘驗警詢錄音帶結果不符（警詢中乙○○
      所陳述「捲二、三支抽」，對照其先後陳述，足以認定係
      指摻有第一級毒品海洛因之香菸，而所陳「買1000元」即
      指買2支摻有海洛因香菸，則乙○○於警詢中始終未提及
      「有向被告購買安非他命每包1000元，每次都是一起買海
      洛因及甲基安非他命」等語明確，見本院卷第57-59 頁）
      ，是此部分警詢筆錄，依刑事訴訟法第100 條之1 第2 項
      規定，無證據能力。
（二）證人乙○○上開警詢筆錄其他陳述部分，關於「向被告購
      買毒品次數，究係3、4次或不超過5次」、「最後1次即94
      年9月27日下午或晚上」」，因與其嗣於原審具結交互詰
      問陳述不符，而其先前之警詢陳述較接近案發時間，記憶
      應為清楚，又無其他事証足認警詢有遭威脅、利誘等違背
      其陳述任意性情節，自足認具有較可信之特別情況，且為
      證明犯罪事實存否所必要，依刑事訴訟法第159條之2規定
      ，有證據能力。
（三）證人乙○○、莊哲宗、王秋萍於偵查具結証述，並未曾提
      及檢察官在偵查時有不法取供之情形，且亦無證據足以證
      明上開陳述有顯不可信之情況，依刑事訴訟法第159條之1
      第2項規定，均有證據能力。
（四）按鑑定人由審判長、受命法官或檢察官就下列之人選任1
      人或數人充之：(一)就鑑定事項有特別知識經驗者。(二)經政
      府機關委任有鑑定職務者；鑑定之經過及其結果，應命鑑
      定人以言詞或書面報告；法院或檢察官得囑託醫院、學校
      或其他相當之機關、團體為鑑定，或審查他人之鑑定，並
      準用第203條至第206條之1規定，刑事訴訟法第198條、第
      206條第1項、第208條第1項分別定有明文。
   1、本件卷附法務部調查局毒品鑑定通知書，雖係被告以外之
      人於審判外之書面陳述，然法務部調查局係臺灣高等法院
      檢察署關於毒品鑑定之概括選任鑑定機關，此有臺灣高等
      法院檢察署92年9 月9 日檢文允字第0921001203號函附之
      「臺灣高等法院檢察署檢察長概括選任鑑定機關表列」足
      參，則上開毒品鑑定通知書，為刑事訴訟法第159 條第1
      項規定之例外情形，應有證據能力。
   2、本件卷附尿液檢驗報告，雖係被告以外之人於審判外之書
      面陳述，然高雄市立凱旋醫院係臺灣高雄地方法院檢察署
      關於施用毒品鑑定之概括選任鑑定機關，此有臺灣高雄地
      方法院檢察署92年10月23日雄檢楠文字第0921000294號函
      附之「臺灣高雄地方法院檢察署檢察長概括選任鑑定人或
      囑託鑑定機關（團體）名冊」足參，則上開尿液檢驗報告
      ，為刑事訴訟法第159條第1項規定之例外情形，應有證據
      能力。
   3、本件卷附高雄市立凱旋醫院濫用藥物成品檢驗報告，係原
      審委請鑑定，依據上開規定，為刑事訴訟法第159條第1項
      規定之例外情形，應有證據能力。
五、實體部份：
（一）被告被訴上開販賣甲基安非他命部分：
   1、證人乙○○94年10月4日警詢筆錄中雖記載「甲基安非他
      命向被告購買，每包1,000 元，每次都是一起買海洛因及
      甲基安非他命」等語，但此部份陳述經本院勘驗該日警詢
      錄音帶結果，警詢中乙○○所陳述「捲二、三支抽」，對
      照其該日警詢中之先後陳述，足以認定係指摻有第一級毒
      品海洛因之香菸，而所陳「買1,000 元」即指買2 支摻有
      海洛因香菸，則証人乙○○於警詢中始終未提及「有向被
      告購買安非他命每包1,000 元，每次都是一起買海洛因及
      甲基安非他命」等語明確，見本院卷第57-59 頁），是此
      部分警詢筆錄，如上所述並無證據能力，自難採為對被告
      不利之認定。
   2、証人乙○○嗣於同日偵查中亦未提及有向被告購買甲基安
      非他命之情，而其於原審審理亦証述「伊從未向被告購買
      甲基安非他命」（見原審卷第72頁）等語，然至本院審理
      中卻又改稱「有向被告以500 或1,000 元購買安非他命」
      云云（見本院卷第73頁），足徵證人乙○○前後關於有無
      向被告購買安非他命之供述證據已有重大瑕疵。
   3、此外，本件上開扣案證物中均無成包或相當數量之安非他
      命查獲佐證，而扣案之吸食器1組、燈泡2個等物，係屬被
      告所有之物，亦據證人莊哲宗、王秋萍於偵查中具結証述
      在卷（見偵卷第18、19頁），復參以被告尿液檢驗出甲基
      安非他命陽性反應（見原審卷第23、24頁高雄市立凱旋醫
      院濫用藥物尿液檢驗報告暨嫌疑人尿液採證代碼對照表）
      ，僅能證明被告有施用第二級毒品甲基安非他命，無從僅
      以證人乙○○片面不利於被告之陳述，逕為認定被告即有
      被訴販賣第二級毒品甲基安非他命罪責。
（二）被告被訴上開販賣海洛因部分：
   1、證人乙○○於警詢、偵查、原審及本院雖均指稱「向被告
      以1000元買2支摻有海洛因香菸」等情，但關於「向被告
      購買毒品次數」，先於警詢陳稱「3、4次」，於原審則泛
      稱「不超過5 次」；就最後1 次即94年9 月27日向被告購
      買買2 支摻有海洛因香菸時間，於警詢係稱「當日19時許
      」（見警卷第16頁）、於原審卻改稱「當日下午」（見原
      審卷第73頁），又證人乙○○於原審亦稱「伊除了向被告
      購買毒品之外，未曾向他人購買毒品」等語（見原審卷第
      75 頁） ，則被告如為供應乙○○毒品之唯一來源，且其
      向被告購買毒品之次數屈指可數，如證人乙○○確有親身
      經歷上開情事，理應記憶猶新，然證人乙○○於原審卻就
      其向被告購買毒品之其他各次之具體時間、地點，竟表示
      忘記而無法具體描述（見原審卷第75頁），顯然悖於常情
      。又證人乙○○於原審所稱：「92年有施用毒品，但我中
      間隔一段時間沒有施用，直到93年才又開始施用毒品」（
      見原審卷第75頁）；「每1 星期施用1 次毒品，每次施用
      1 支香煙」（見原審卷第71頁），參照上開其所稱被告為
      伊唯一毒品來源之情，則證人乙○○於92至93年間均有施
      用毒品，縱被告其間曾有暫時中斷施用毒品，然以其每星
      期施用1 次毒品之施用頻率，顯然與其向被告購買海洛因
      毒品之總次數（3 次，共6 支摻有海洛因香煙）不成比例
      ，是證人上開向被告以1000元買2 支摻有海洛因香菸之陳
      述顯有瑕疵可指。
   2、證人乙○○與被告同於生財勁車廠工作時，雙方曾因故發
      生爭執，被告並曾毆打乙○○之事實，業據被告及證人乙
      ○○各於警詢及原審供述在卷（見警卷第9 、17頁、原審
      卷第37、108 ，72、76頁），證人乙○○與被告間確有嫌
      隙存在，則證人乙○○是否係因曾遭被告毆打狹怨報復，
      故為不利於被告之證述，並非全然無疑，自難徒憑證人乙
      ○○顯有上開瑕疵之證詞，即遽為不利被告之認定。
   3、本案雖扣得海洛因1包及針筒2支等物，然並未同時扣得販
      賣毒品需用之分裝袋、磅秤等物，亦無查扣證人乙○○所
      稱摻有海洛因香煙之直接物証，而上開扣案證物、高雄市
      立凱旋醫院濫用藥物成品檢驗報告（見原審卷第31頁）、
      法務部調查局鑑定通知書（見原審卷第59頁）及被告尿液
      檢驗出甲基安非他命陽性反應（見原審卷第23、24頁高雄
      市立凱旋醫院濫用藥物尿液檢驗報告暨嫌疑人尿液採證代
      碼對照表），至多亦僅能證明被告有施用第一級毒品海洛
      因之行為，亦無從據此而作為證人乙○○不利於被告上開
      證詞之補強證據，不足據以證明被告有被訴販賣第一級毒
      品犯行。
六、綜上所述，起訴所舉事證僅能證明被告施用第一級毒品海洛
    因及第二級毒品甲基安非他命等犯行（此部分業經原審以94
    年度訴字第4379號判決判處被告有期徒刑1年6月），尚未達
    於可確信被告有被訴販賣第一、二級毒品之行為，自難以公
    訴人上訴意旨所陳：「證人乙○○並無須適用供出來源而獲
    減刑、為何甘冒偽證罪風險而為不利被告之證詞、向被告所
    買供己施用之香煙蒂遭人清理完畢而未能查扣」等語，推論
    被告即有証人乙○○所指之販賣第一、二級毒品犯行。此外
    ，復查無其他積極證據足證被告有販賣第一、二級毒品之犯
    行，揆諸上開規定及說明，被告被訴上開犯罪自屬不能證明
    。原審因而以不能證明被告犯罪，而為被告無罪之諭知，核
    無違誤；檢察官上訴意旨，猶執前詞，指摘原判決不當，為
    無理由，應予駁回。
據上論斷，應依刑事訴訟法第368條，判決如主文。
本案經檢察官張其主到庭執行職務。
中    華    民    國    95    年    11    月    28    日
                  刑事第一庭    審判長法  官  郭雅美
                                      法  官  莊崑山
                                      法  官  張意聰
以上正本證明與原本無異。
如不服本判決應於收受本判決後10日內向本院提出上訴書狀，其
未敘述上訴理由者，並得於提起上訴後10日內向本院補提理由書
狀（均須按他造當事人之人數附繕本）「切勿逕送上級法院」。
中    華    民    國    95    年    11    月    28    日
                                      書記官  呂素珍


司法院資訊處製作；財團法人民間司法改革基金會備份。
